【裁判字號】    98,交聲,1270
【裁判日期】    990128
【裁判案由】    聲明異議
【裁判全文】
臺灣臺南地方法院交通事件裁定        98年度交聲字第1270號
移送機關    交通部公路總局嘉義區監理所麻豆監理站
異議人即
受處分人    甲○○
上列異議人即受處分人因違反道路交通管理處罰條例案件，對於
交通部公路總局嘉義區監理所麻豆監理站民國98年9 月30日所為
之裁決處分（處分案號：麻監裁罰字第裁75-SK0000000號）聲明
異議，本院裁定如下：
    主  文
異議駁回。
    理  由
一、原處分意旨略以：異議人即受處分人甲○○（下稱異議人）
    所有車牌號碼UM8-085 號輕型機車，於民國98年2 月4 日20
    時43分許，在臺南縣北門路1 段125 號前，因「在禁止臨時
    停車處所停車」，經臺南市警察局交通警察隊警員予以製單
    逕行舉發，嗣經移送機關即交通部公路總局嘉義區監理所麻
    豆監理站以異議人違規事實明確，依道路交通管理處罰條例
    第56條第1 項第1 款及違反道路交通管理事件統一裁罰基準
    表之規定，裁處異議人罰鍰新臺幣（下同）1,200 元之處分
    。
二、本件聲明異議意旨略以：異議人於收到臺南市警察局舉發違
    規通知單不服舉發，依法於15日內向處罰機關陳述，惟裁決
    書罰鍰卻是1,200 元，顯有違誤。況一般道路採用固定式或
    非固定式科學儀器之方式，取得不利於駕駛人之證據資料時
    ，應設立明顯標示提醒駕駛人，惟臺南市警察局未依規定設
    立明顯標示，顯係違法逕行舉發。此外，本件違規行為除「
    相片」外，並無其他證據足資證明異議人有上開違規事實，
    因而為此聲明異議，請求撤銷原處分等語。
三、按人行道，係指為專供行人通行之騎樓、走廊及劃設供行人
    行走之地面道路與人行天橋及人行地下道，且不得臨時停車
    ，道路交通管理處罰條例第3 條第3 款、道路交通安全規則
    第111 條第1 項第1 款分別定有明文。又汽車駕駛人停車時
    ，有在禁止臨時停車處所停車者，處幣600 元以上1,200 元
    以下罰鍰，道路交通管理處罰條例第56條第1 項第1 款亦定
    有明文。
四、經查：
(一)異議人所有車牌號碼UM8-085 號輕型機車，於98年2 月4 日
    20時43分許，在臺南縣北門路1 段125 號前，因在禁止臨時
    停車處所停車，經臺南市警察局交通警察隊警員予以製單逕
    行舉發等情，有臺南市警察局98年2 月9 日南市警交字第SK
    0000000 號舉發違反道路交通管理事件通知單1 紙及違規採
    證照片2 幀附卷可稽。
(二)異議人固辯稱：伊於收到臺南市警察局舉發違規通知單不服
    舉發，依法於15日內向處罰機關陳述，但裁決書罰鍰是1,20
    0 元，證明裁決書已違法錯誤云云，並提出臺南市警察局98
    年3 月2 日南市警交字第09818002990 號函1 份在卷可稽。
    然按道路交通管理處罰條例第8 條規定「違反本條例之行為
    由左列機關處罰之：一、違反第12條至第68條之規定者，由
    公路主管機關處罰。二、違反第69條至第84條之規定者，由
    警察機關處罰。前項第1 款之處罰，公路主管機關應設置交
    通裁決單位辦理」；又同條例第9 條第1 項規定「本條例所
    定罰鍰之處罰，行為人接獲違反道路交通管理事件通知單後
    ，於15日內得不經裁決，逕依第92條第3 項之罰鍰基準規定
    ，向指定之處所繳納結案；不服舉發事實者，應於15日內，
    向處罰機關陳述意見；其不依通知所定期限前往指定處所聽
    候裁決，且未依規定期限繳納罰鍰結案或向處罰機關陳述意
    見者，處罰機關得逕行裁決之」。而本件異議人因上開違規
    行為，經原舉發機關即臺南市警察局交通警察隊依道路交通
    管理處罰條例第56條第1 項第1 款製單逕行舉發，並於舉發
    違反道路交通管理事件通知單上載明應到案日期為「98年3
    月11日前」、應到案處所「麻豆監理站」，及違規事實等事
    項後，將上開舉發通知單委由郵政機關送達異議人收受乙情
    ，有臺南市警察局98年2 月9 日舉發違反道路交通管理事件
    通知單1 紙在卷可憑，揆諸前揭規定，本件違規行為之處罰
    機關為公路主管機關所設置之交通裁決單位，亦即原處分機
    關交通部公路總局嘉義區監理所麻豆監理站，原舉發機關即
    臺南市警察局交通隊就本件違規行為開立之舉發違規通知單
    ，並非屬於處罰機關所為之行政處分，該舉發違規通知單僅
    告知違規人屆期應到案陳述意見或接受裁決，其性質屬於觀
    念通知，處罰機關其後所為之裁決，發生處罰或不罰之法律
    效果者，始屬行政處分。是本件異議人不服舉發於98年2 月
    23日向原舉發機關提出申訴，而未依上開舉發通知單上所載
    之應到案處所，遵期向處罰機關即交通部公路總局嘉義區監
    理所麻豆監理站陳述意見，嗣經原處分機關認異議人逾越應
    到案期限60日以上到案聽候裁決，依違反道路交通管理事件
    統一裁罰基準表之規定，裁處異議人罰鍰1,200 元，於法並
    無不合。
(三)至於異議人另辯稱：一般道路採用固定式或非固定式科學儀
    器之方式，取得不利於駕駛人之證據資料時，應設立明顯標
    示提醒駕駛人云云。然異議人停放車輛處之臺南市○○路○
    段125 號周邊人行道上，確實設置有「人行道禁停機慢車」
    之標誌，此有臺南市警察局98年10月21日南市警交字第0985
    0351110 號函暨禁止停車標誌設置現場照片1 幀在卷可稽。
    而觀諸上開現場照片可知，「人行道禁停機慢車」之標誌係
    清楚矗立於人行道旁，並未有何遮蔽物或難以察覺之情形，
    自可期待異議人停放車輛於該處時，對上揭禁止停車標誌有
    所知悉。況依道路交通安全規則第111 條第1 項第1 款規定
    「人行道不得臨時停車」，與同條項第3 款規定「設有禁止
    臨時停車標誌、標線處所不得臨時停車」併列，二者性質不
    同，前者係以法律明文規範絕對禁止臨時停車處所，此種乃
    不待主管機關另行劃設標線或設置號誌，本質上即禁止臨時
    停車，後者為經劃設標線或設置標誌後始禁止臨時停車之相
    對禁止臨時停車處所，此際，標線、標誌之劃設具有創設性
    。基此，本件異議人停放機車於供行人通行之騎樓，本屬於
    人行道範圍，乃法律明示禁止停車之處所，本不待主管機關
    劃設標線或設置標誌，倘於上開地點設置標誌揭示人行道禁
    停機慢車之停放管制，亦僅具有提醒、督促駕駛人注意之作
    用而已。異議人概不得諉以未設立明顯標示提醒駕駛人即得
    於該處停車而解免其責。
(四)末按汽車駕駛人之行為有經以科學儀器取得證據資料證明其
    行為違規，當場不能或不宜攔截製單舉發者，得逕行舉發，
    道路交通管理處罰條例第7 條之2 第1 項定有明文。而本件
    違規行為既已有異議人車輛於違規地點停車之採證照片，且
    觀諸卷附之違規採證照片，照片內容所攝之場景、光影、色
    澤等，均屬自然呈現，並無虛偽造作之情事存在，已足堪證
    明異議人車輛確有在禁止臨時停車處所停車之違規情事，自
    得為本院判斷之依據，故實無再調查其他證據以資佐證之必
    要。
五、綜上所述，異議人於上揭時、地，有在禁止臨時停車處所（
    人行道）停車之違規事實，應堪認定。則移送機關依道路交
    通管理處罰條例第56條第1 項第1 款及違反道路交通管理事
    件統一裁罰基準表相關內容之規定，裁處異議人罰鍰1,200
    元，核無違誤。本件異議無理由，應予駁回。
六、據上論斷，應依道路交通管理處罰條例第87條第2 項，道路
    交通案件處理辦法第19條，裁定如主文。
中    華    民    國    99    年    1     月    28    日
                  交通法庭法  官  鄭燕璘
以上正本證明與原本無異。
如不服本裁定應於送達後5日內向本院提出抗告狀。（應附繕本
）
                          書記官  蔡明峰
中    華    民    國    99    年    1     月    28    日

司法院資訊處製作；財團法人民間司法改革基金會備份。
